【裁判字號】    98,交易,52
【裁判日期】    980731
【裁判案由】    過失致死
【裁判全文】
臺灣雲林地方法院刑事判決              98年度交易字第52號
公  訴  人  臺灣雲林地方法院檢察署檢察官
被      告  丙○○
上列被告因過失致死案件，經檢察官提起公訴（98年度調偵字第
121 號），於本院準備程序進行中，被告就被訴事實為有罪之陳
述，經本院進行簡式審判程序，判決如下：
    主      文
丙○○因過失致人於死，處有期徒刑陸月，如易科罰金，以新臺
幣貳仟元折算壹日。
    事實及理由
一、犯罪事實：
    丙○○於民國97年9 月20日下午某時許，駕駛車牌號碼為46
    80-JZ 號自小客車（下稱本案自小客車），沿雲林縣莿桐鄉
    ○○路由南向北方向行駛，於同日下午5 時15分許，行經畫
    設有雙黃實線之分向限制線之雲林縣莿桐鄉○○路1 號前道
    路時，因遭前方車牌號碼不詳之垃圾車阻擋，而欲超越前開
    垃圾車時，本應注意汽車在未劃設慢車道之雙向二車道行駛
    時，在劃有分向限制線之路段，不得駛入來車之車道內，又
    應注意車前狀況，並隨時採取必要之安全措施，依當時天氣
    晴、日間自然光線、柏油路面乾燥、無缺陷、無障礙物、視
    距良好，並無不能注意之情事，竟疏未注意及此，駛入對向
    車道（即南向車道）超越前車，適前方行人朱水龍倒完垃圾
    後，亦未注意行人在劃有分向限制線之路段，不得穿越道路
    ，復未注意左右無來車，反由東向西折返穿越馬路至上開對
    向車道（即南向車道），丙○○所駕駛之車輛左前側撞及朱
    水龍，致朱水龍當場倒地，經送醫急救診斷後發現為頭部外
    傷併硬腦膜下出血、蜘蛛膜下出血及腦內出血、肺炎併敗血
    性休克，於97年10月2 日下午4 時28分許，仍因顱內出血不
    治死亡。丙○○於本案事故發生後，偵查機關尚不知孰為犯
    罪嫌疑人前，即在雲林縣警察局斗六分局莿桐分駐所員警乙
    ○○到案發現場處理時，在場承認為肇事人，告知事故經過
    ，而自首接受裁判。
二、認定犯罪事實所憑證據及理由：
(一)、本案被告丙○○所犯刑法第276 條第1 項過失致死罪，係死
    刑、無期徒刑、最輕本刑為3 年以上有期徒刑以外之罪，其
    於準備程序就前揭被訴事實為有罪之陳述，經法官告知簡式
    審判程序之旨，並聽取其與公訴人之意見後，本院裁定進行
    簡式審判程序，是本件之證據調查，依刑事訴訟法第273 條
    之2 規定，不受同法第159 條第1 項、第161 條之2 、第16
    1 條之3 、第163 條之1 及第164 條至第170 條規定之限制
    ，合先敘明。
(二)、上開犯罪事實，為告訴人甲○○於警詢時指述在卷，並有道
    路交通事故現場圖、道路交通事故調查報告表(一)及(二)、雲林
    縣警察局斗六分局道路交通事故照片2 張、臺大醫院雲林分
    院97年10月2 日第0000000 號診斷證明書、臺灣雲林地方法
    院檢察署檢察官相驗筆錄、97年10月3 日97相字第552 號相
    驗屍體證明書、檢驗報告書各1 份、相驗照片5 張、現場照
    片3 張在卷可稽。被告於本院審理時，坦承上開犯罪事實，
    核與上開證據資料一致，足認被告之自白與事實相符，應可
    採信。
(三)、「汽車在未劃設慢車道之雙向二車道行駛時，應依下列規定
    ：二、在劃有分向限制線之路段，不得駛入來車之車道內。
    」「汽車行駛時，駕駛人應注意車前狀況及兩車併行之間隔
    ，並隨時採取必要之安全措施。」道路交通安全規則第97條
    第1 項第2 款、第94條第3 項分別載有明文。本案被害人朱
    水龍於車禍當日，入院接受急診，診斷後發現受有頭部外傷
    併硬腦膜下出血、蜘蛛膜下出血及腦內出血、肺炎併敗血性
    休克等傷害，當日入加護病房觀察，於同年9 月22日接受顱
    內壓監測器置入手術，於97年10月2 日因病危辦理自動出院
    ，於97年10月2 日下午4 時28分許，仍因顱內出血不治死亡
    乙事，有臺大醫院雲林分院97年10月2 日第0000000 號診斷
    證明書、臺灣雲林地方法院檢察署檢察官相驗筆錄、97年10
    月3 日97相字第552 號相驗屍體證明書、檢驗報告書各1 份
    、相驗照片5 張在卷可稽，可見被害人之死亡，確因本案車
    禍所致。又被告駕駛本案自小客車行經上開路段，見前方有
    垃圾車，竟不顧該路段畫設有雙黃實線之分向限制線，仍為
    超車而駛入來車之車道內，自有違反上開規定之事實，又被
    告於警詢時自承：我是有看見被害人停在垃圾車後面，剛好
    倒完垃圾轉身要回對面等語，顯見被告對於被害人立於其前
    方倒垃圾一事，已得預見，卻仍貿然前行，亦有疏未注意車
    前狀況之情，堪認被告之駕駛行為具有過失。再者，果若被
    告得以注意車前狀況，又不逆向駛入對向車道，當不致撞擊
    被害人，是被告之過失行為與被害人之死亡結果間，具有相
    當之因果關係甚明。再者，被告駕駛本案自小客車，為繞越
    垃圾車，跨越分向限制線，駛入來車道，未注意車前狀況撞
    及行人，同為本案肇事原因乙情，亦臺灣省嘉雲區車輛行車
    事故鑑定委員會98年5 月22日嘉雲鑑980300字第0985801784
    號函及函附之鑑定意見書（下稱本案鑑定意見書）在卷可明
    ，益徵被告就本案之發生有過失，且與被害人死亡間具有相
    當因果關係。
(四)、告訴人於本院審理時指稱本案被告應負全部過失之責，被害
    人並無任何過失行為云云。然按「行人穿越道路，應依下列
    規定：三、在禁止穿越、劃有分向限制線、設有劃分島或護
    欄之路段或三快車道以上之單行道，不得穿越道路。六、在
    未設第一款行人穿越設施，亦非禁止穿越之路段穿越道路時
    ，應注意左右無來車，始可小心迅速穿越。」道路交通安全
    規則第134 條第3 款、第6 款足供本案判斷責任之參考。經
    查，本案車禍發生路段，係畫設有雙黃實線之分向限制線乙
    事，而車禍發生之地點，為該路段南向之道路，有道路交通
    事故現場圖、雲林縣警察局斗六分局道路交通事故照片2 張
    、現場照片3 張在卷可稽，復為被告所供認，是被告於警詢
    時供稱被害人剛好倒完垃圾轉身要回對面等語，應屬實在，
    可見被害人當時自其住處（雲林縣莿桐鄉○○路1 號）步入
    對向車道倒完垃圾後，欲折返回其住處時，即跨越道路中央
    之分向限制線，當已違反上開規定，再者，被害人既已違規
    跨越雙黃實線折回對向車道時，自應注意左右來車動態，參
    酌車禍發生後，本案自小客車並無明顯之擦撞痕，而被害人
    身體外部所受傷害，屬擦、挫傷等情，亦有雲林縣警察局斗
    六分局道路交通事故照片2 張、臺灣雲林地方法院檢察署檢
    察官相驗筆錄、97年10月3 日97相字第552 號相驗屍體證明
    書、檢驗報告書各1 份、相驗照片5 張、現場照片3 張附卷
    足徵，可見本案車禍衝擊力道應非劇烈，則被告當時之車速
    應不至過快致被害人無法預見，是被害人對於本案之發生，
    同負過失之責。再者，本案經送鑑定後認：被害人倒完垃圾
    後，跨越分向限制線，穿越道路未注意左側來車，同為肇事
    原因乙事，有本案鑑定意見書附卷足考，亦同於上開認定，
    應屬無誤。告訴人指稱被害人無過失、無法預見云云，尚有
    誤會。至於告訴人另指上開鑑定報告要求被害人須注意左側
    來車，顯強人所難，原鑑定意見有誤，請求送覆議云云，然
    而，被害人既已違規跨越雙黃實線，提高自身用路之風險，
    本應更為小心謹慎注意左右往來車輛，是本案鑑定意見書並
    無錯誤之處，自無再送覆議之必要，併予說明。
(五)、本案事證明確，被告犯行堪以認定，應予依法論科。
三、論罪科刑之理由：
(一)、核被告所為，係犯刑法第276 條第1 項之過失致死罪。
(二)、被告於本案事故發生後，偵查機關尚不知孰為犯罪嫌疑人前
    ，即在雲林縣警察局斗六分局莿桐分駐所員警乙○○到案發
    現場處理時，在場承認為肇事人，告知事故經過，而自首接
    受裁判，為證人乙○○於本院審理時證述明確，核與被告所
    述相符，已合於刑法第62條前段自首之規定，爰予減輕其刑
    。
(三)、爰審酌被告駕駛本案自小客車未注意行車狀況且遵守交通規
    則，因一時輕忽而肇事，導致被害人死亡，造成被害人全家
    蒙受難以承受之痛苦與遺憾，又於肇事後，未與被害人家屬
    達成民事損害賠償之和解，使被害人家屬傷痛心靈未能獲得
    安撫，然被告無前科，有臺灣高等法院被告前案紀錄表在卷
    可考，於犯後坦承犯行，已有悔意，另兼衡被告家庭、智識
    及本案肇事原因等一切情狀，量處如主文所示之刑，又被告
    跨越分向限制線行駛不當，應予以警戒，並諭知易科罰金之
    折算標準，以新臺幣2,000 元折算1 日。至於告訴人請求量
    處有期徒刑至少2 年，未顧及本案肇事成因，為本院所不採
    。
四、應適用之法律：
    刑事訴訟法第273 條之1 第1 項、第299 條第1 項前段，刑
    法第276 條第1 項、第41條第1 項前段、第62條前段，刑法
    施行法第1 條之1 第1 項、第2 項前段。
本案經檢察官吳淑娟到庭執行職務。
中    華    民    國    98    年    7     月    31    日
                  交通法庭  法  官  藍家偉
以上正本證明與原本無異。
如不服本判決應於收受送達後10日內向本院提出上訴書狀，並應
敘述具體理由；其未敘述上訴理由者，應於上訴期間屆滿後20日
內向本院補提理由書（均須按他造當事人之人數附繕本）「切勿
逕送上級法院」。
                            書記官  王雪招
中    華    民    國    98    年    7     月    31    日
附錄本案論罪科刑法條全文：
刑法第276 條：
因過失致人於死者，處2 年以下有期徒刑、拘役或2 千元以下罰
金。
從事業務之人，因業務上之過失犯前項之罪者，處5 年以下有期
徒刑或拘役，得併科3 千元以下罰金。


司法院資訊處製作；財團法人民間司法改革基金會備份。
